臺灣臺北地方法院民事判決 
110年度家繼訴再字第1號
再審  原告  林生岳（原名：林志同）    

訴訟代理人  劉睿哲律師
再審  被告  林張玉青
            林沂臻  
            林佑芯  
兼共    同
法定代理人  陳柔瑾  
再審  被告  林忠慶  
            林忠正  
            林忠穩  
            林志圭  
            王怡文  
            王怡璇  
            林明燕  
上列當事人間因請求分割遺產事件，再審原告對於民國110年6月
17日本院108年度家繼訴字第66號確定判決提起再審之訴，本院
於111年4月27日言詞辯論終結，判決如下：
    主      文
本院一○八年度家繼訴字第六六號確定判決關於「附表一編號9
  所示帳號：00-00000-0-00及其權利範圍或價值及其分割方法
  」部分廢棄。 
兩造就被繼承人林成達所遺之新北市深坑區農會Z000000000帳
  號定期存款新臺幣伍拾萬元，按附表「應繼分比例」欄所示分
  割。
再審訴訟費用由兩造依附表「訴訟費用負擔比例」欄所示比例
  負擔。
    事實及理由
壹、程序事項：
一、按再審之訴，應於30日之不變期間內提起。前項期間，自判
    決確定時起算。但再審理由知悉在後者，自知悉時起算，此
    觀諸民事訴訟法第500條第1項、第2項之規定甚明。本件再
    審之訴之前確定判決（本院108年度家繼訴字第66號）雖於
    民國110年7月22日確定，有本院確定證明書可佐（見本院10
    8年度家繼訴字第66號卷二第473頁），然再審原告主張其係
    前確定判決後，於另案聲請強制執行時，方知前確定判決附
    表一編號9所示帳號：00-00000-0-00與編號10所示帳號：00
    000-00-000000-0實為同一帳戶等情，業經提出前確定判決
    、110年8月13日本院忠110司執助平字第7715號函、110年8
    月13日第三人陳報扣押存款金額或聲明異議狀、110年8月13
    日深坑區農會新舊編號對照查詢等件為證，堪認再審原告主
    張其於110年8月13日始知悉上情一節為真。則本件再審原告
    於110年8月24日提起再審之訴，並未逾民事訴訟法第500條
    所定提起再審之訴之30日不變期間，應屬合法，先予敘明。
二、次按言詞辯論期日，當事人之一造不到場者，得依到場當事
    人之聲請，由其一造辯論而為判決，民事訴訟法第385條第1
    項前段定有明文。被告林張玉青、林沂臻、林佑芯、陳柔瑾
    、林忠慶、林忠正、林忠穩、林志圭、王怡文、王怡璇、林
    明燕等人（下稱再審被告等人，單指其中一人，則逕稱其姓
    名）經本院合法通知，未於言詞辯論期日到場，核無民事訴
    訟法第386條所列各款情形，依家事事件法第51條準用民法
    第385條第1項前段規定，爰依原告之聲請，就再審被告等人
    ，由其一造辯論而為判決。 　
貳、實體事項：
一、再審原告主張：再審原告於另案聲請強制執行時，依本院民
    事執行處發函轉知新北市深坑區農會所提出之第三人陳報扣
    押存款金額或聲明異議狀，及深坑區農會新舊編號對照查詢
    所示，再審原告方知本院108年度家繼訴字第66號請求分割
    遺產事件之民事判決（下稱前確定判決）附表一編號9所示
    帳號：00-00000-0-00與編號10所示帳號：00000-00-000000
    -0實為同一帳戶，足見前確定判決關於「附表一編號9所示
    帳號：00-00000-0-00及其權利範圍或價值及其分割方法」
    乃有民事訴訟法第496條第1項第2款「判決理由與主文顯有
    矛盾者」之情形。又前確定判決對於再審原告業已提出之被
    繼承人林成達所遺之深坑區農會存款新臺幣（下同）50萬元
    ，置之不理，未予判決，亦有民事訴訟法第496條第1項第1
    款「適用法規顯有錯誤者」之情形，爰依法提起再審等語。
    並聲明：如主文所示。
二、再審被告等人均未於言詞辯論期日到場，亦未提出書狀作何
    聲明或陳述。　　
三、得心證之理由：
  ㈠按適用法規顯有錯誤者，判決理由與主文顯有矛盾者，得以
    再審之訴對於確定終局判決聲明不服，民事訴訟法第496 條
    第1項第1款、第2款分別定有明文。所謂適用法規顯有錯誤 
    ，係指確定判決所適用之法規顯然不合於法律規定，或與司
    法院現尚有效及大法官會議之解釋，或最高法院尚有效之判
    例顯有違反，或消極的不適用法規顯然影響裁判者而言。又
    民法第1164條所定之遺產分割，係以遺產為一體，整個的為
    分割，而非以遺產中個個財產之分割為對象，亦即遺產分割
    之目的在遺產公同共有關係全部之廢止，而非個個財產公同
    共有關係之消滅，最高法院88年度台上字第2837號裁定意旨
    可資參照。
　㈡查再審原告主張其前訴請對兩造被繼承人林成達之遺產為分
    割，並經前確定判決分割確定，然前確定判決附表一編號9
    所示帳號：00-00000-0-00與編號10所示帳號：00000-00-00
    0000-0，兩者實為同一帳戶；又再審原告於前確定判決審理
    中，業已請求分割被繼承人林成達所遺之新北市深坑區農會
    Z000000000帳號定期存款50萬元（下稱系爭遺產），然前確
    定判決對此置之不理，而未予判決等情，業據再審原告提出
    前確定判決、110年8月13日本院忠110司執助平字第7715號
    函、110年8月13日第三人陳報扣押存款金額或聲明異議狀、
    110年8月13日深坑區農會新舊編號對照查詢、深坑區農會Z0
    00000000帳號存額證明書等件為證（見本院卷第11至45頁）
    ，並經本院調閱前確定判決卷，查明無訛。而再審被告等人
    經合法之通知，然於言詞辯論期日不到場，亦未提出準備書
    狀以為爭執，依民事訴訟法第280條第3項準用同條第1項之
    規定，應視同自認，堪認再審原告之主張為真實。準此，被
    繼承人所遺之深坑區農會存款既僅00000-00-000000-0帳號
    之存款，前確定判決附表一卻贅列編號9，又未就被繼承人
    之全部遺產為分割，乃逕為本案終局判決，核屬違背法令，
    其適用法規顯有錯誤，且判決理由與主文矛盾，則再審原告
    執此而提起本件再審之訴，求予廢棄前確定判決附表一編號
    9部分，為有理由，應予准許，爰諭知如主文第一項所示。
　㈢末查，系爭遺產既為被繼承人之遺產，兩造均為被繼承人林
    成達之繼承人，應繼分如附表「應繼分比例」欄所示，因被
    繼承人未以遺囑禁止繼承人分割遺產，兩造亦無不能分割之
    約定，惟兩造無法達成分割協議，則再審原告依民法第1164
    條訴請分割，自屬有據。本院審酌再審原告主張依應繼分比
    例之分割方案，對各繼承人利益均相當，核屬公平，尚值採
    取。故其請求被繼承人所留之系爭遺產，應依如附表「應繼
    分比例」欄所示予以分割，為有理由，應予准許。
四、綜上所述，前確定判決既有前述判決違誤之再審理由，再審
    原告提起本件再審之訴，請求廢棄並予改判，為有理由。爰
    判決如主文各項所示。
五、本件事證已臻明確，再審原告其餘之攻擊或防禦方法及所用
    之證據，經本院斟酌後，認為均不足以影響本判決之結果，
    爰不逐一論列，附此敘明。　　
六、訴訟費用負擔之依據：按遺產分割之部分，兩造均蒙其利，
    且分割共有物糾紛，核其性質，兩造本可互換地位，再審原
    告提起本件訴訟於法雖屬有據，然再審被告之應訴乃法律規
    定所不得不然，其所為抗辯自為伸張或防衛權利所必要，是
    本件訴訟費用，應以兩造就系爭遺產依其應有部分之比例即
    如附表所示而為分擔始屬公允。
中　　華　　民　　國　 111　　年　　5　　月　　20 　　日
                  家事法庭    法    官　 蘇珍芬
以上正本係照原本作成。如對本判決上訴，須於判決送達後20日
內向本院提出上訴狀。如委任律師提起上訴者，應一併繳納上訴
審裁判費。
                              書 記 官   羅  蓉
中　　華　　民　　國　　111 　年　　5 　　月　　20　　日
附表：兩造之應繼分比例與訴訟費用負擔比例
編號 林承達之繼承人 應繼分比例 訴訟費用負擔比例  1 林張玉青 6分之1 6分之1  2 林沂臻 72分之1 72分之1  3 林佑芯 72分之1 72分之1  4 陳柔瑾 72分之1 72分之1  5 林忠正 24分之1 24分之1  6 林忠穩 24分之1 24分之1  7 林忠慶 24分之1 24分之1  8 林志圭 6分之1 6分之1  9 王怡文 12分之1 12分之1 10 王怡璇 12分之1 12分之1 11 林明燕 6分之1 6分之1 12 林生岳 6分之1 6分之1